臺灣高等法院高雄分院民事判決　九十二年度上字第八○號
　　　上　訴　人　乙○○
　　　　　　　　　甲○○
　　　共　　　同
　　　訴訟代理人　孔福平律師
　　　複 代理 人　陳彥勝律師
　　　被 上訴 人　丙○○
　　　訴訟代理人　黃政雄律師
當事人間請求清償借款事件，上訴人對於中華民國九十二年二月二十七日臺灣屏東地
方法院九十一年度訴字第七三六號第一審判決提起上訴，本院於九十三年六月二十三
日言詞辯論終結，判決如下：
    主    文
上訴駁回。
原判決所命連帶給付本息部分，關於「連帶」部分，減縮為「共同」。
原判決所命給付之利息，減縮自民國八十六年九月二十八日起算。
第二審訴訟費用由上訴人負擔。
    事實及理由
一、被上訴人起訴主張：(一)上訴人乙○○於民國八十三年間向伊借款新台幣（下同）
    十五萬元及十二萬元，簽發如原判決附表所示編號、號之本票二紙予被上訴
    人持為憑據。(二)上訴人共同向被上訴人陸續借得被上訴人所簽發與原判決附表編
    號１至號所示本票（下稱系爭本票）同額、同發票日之支票二十五紙，約定由
    上訴人於支票票載發票日前將票款存入被上訴人之支票帳戶，如上訴人未存入票
    款，則由被上訴人先墊付票款，而與上訴人成立借貸關係，並由上訴人共同簽發
    系爭本票交付被上訴人收執以為擔保，迨上訴人還款時，由被上訴人交還供擔保
    之本票。詎上訴人迄未還款，被上訴人因而未交還系爭本票。爰本於借貸之法律
    關係，求為判決：(一)上訴人乙○○應給付被上訴人二十七萬元及自如原判決附表
    編號、號所示之利息起算日起至清償日止之法定遲延利息。(二)上訴人應連帶
    給付被上訴人三百八十二萬三千八百元及自如原判決附表編號１至號所示之利
    息起算日起至清償日止之法定遲延利息。(三)願供擔保請准宣告假執行。
二、上訴人則以：上訴人於八十四年間共同向被上訴人借支票時，按所借支票面額及
    發票日期，共同簽發系爭本票交付被上訴人收執以為擔保。而被上訴人借予上訴
    人之支票，除發票日為八十四年六月二十五日以後日期之支票（即指與原判決附
    表編號１、２、３、４、７所示本票同額、同發票日之支票），係由被上訴人墊
    付票款，上訴人迄未還款外，其餘上訴人所借支票之票款，部分係上訴人於票載
    發票日前即存入被上訴人之支票帳戶，部分係由上訴人直接交付被上訴人，其餘
    則係被上訴人墊付票款後，經上訴人還款完畢，僅因上訴人孔月里與被上訴人係
    摯交，本於信任關係而未向被上訴人取回系爭本票，故上訴人僅積欠被上訴人如
    原判決附表編號１、２、３、４、７所列債務金額等語，資為抗辯。
三、原審判決上訴人應連帶給付被上訴人三百八十二萬三千八百元及自如原判決附表
    編號１至號所示之利息起算日起至清償日止，按週年利率百分之五計算之利息
    ，並駁回被上訴人其餘之訴，及就被上訴人勝訴部分為假執行之宣告。上訴人於
    本院聲明：(一)原判決不利於上訴人部分廢棄。(二)廢棄部分，被上訴人於第一審之
    訴及假執行之聲請均駁回。被上訴人於本院則聲明：上訴駁回（原審判決被上訴
    人敗訴部分，未據聲明不服，已告確定；被上訴人就原審判決其勝訴部分，於本
    院減縮其起訴聲明為：上訴人應共同給付被上訴人三百八十二萬三千八百元及自
    八十六年九月二十八日起至清償日止，按週年利率百分之五計算之利息）。
四、經查：上訴人共同向被上訴人陸續借得被上訴人所簽發與系爭本票同額、同發
    票日之支票二十五紙，面額共計三百八十二萬三千八百元，約定由上訴人於支票
    票載發票日前將票款存入被上訴人之支票帳戶，如上訴人未存入票款，則由被上
    訴人先墊付票款，而與上訴人成立借貸關係，並由上訴人共同簽發系爭本票交付
    被上訴人收執以為擔保，迨上訴人還款時，由被上訴人交還供擔保之本票；上
    訴人所借支票二十五紙，均已兌現；系爭本票現仍由被上訴人持有中等事實，
    均為兩造所不爭（見原審卷第一九至二０頁、四四至四五頁、五０頁、六四頁、
    本院卷第三七至三八頁、四六頁、五三頁、六七頁反面至六八頁、一二九頁），
    堪信為真實。至被上訴人嗣另稱上訴人係於七十九年間向其借支票，上訴人當時
    簽發交付之本票後來換成系爭本票云云，惟無證據證明，被上訴人亦稱其記憶不
    清（見原審卷第六四頁），其此部分陳述，自非可採，併此敘明。
五、被上訴人主張上訴人共同所借之支票二十五紙，均由其墊付票款兌現，上訴人迄
    未還款，被上訴人則以前開情詞置辯，茲兩造於本院協商簡化爭點後，所爭執者
    僅上訴人積欠被上訴人之債務金額若干一節（見本院卷第一三一頁）。經查：上
    訴人所借支票其中與原判決附表編號１至７所示本票同額、同發票日之支票，係
    由被上訴人墊付票款，上訴人迄未還款等情，為上訴人於本院所不爭（本院卷第
    五三頁），堪認屬實。上訴人嗣辯稱其所借與原判決附表編號５、６所示本票同
    額、同發票日之支票，係由其將票款存入被上訴人之支票帳戶云云，並未能舉證
    證明，此部分所辯，要非可採。又上訴人向被上訴人借得與原判決附表編號８至
    所示本票同額、同發票日之支票共十八紙，既係被上訴人所簽發，且均已兌現
    ，足認被上訴人之支票帳戶內留存有足額款項供該支票兌現。被上訴人辯稱上開
    十八紙支票之票款，部分係其於票載發票日前即存入被上訴人之支票帳戶，部分
    係由其直接交付被上訴人，其餘則係被上訴人墊付票款後，由其還款完畢云云，
    既為被上訴人所否認，自應由上訴人就其主張之利己事實，負舉證之責，惟上訴
    人並未舉證以實其說，且果如上訴人所辯其已將票款存入被上訴人之支票帳戶，
    或交付被上訴人票款，或已還款云云屬實，上訴人焉有不取回系爭本票之理，是
    上訴人所辯，自非可採。至上訴人雖以如非其將票款存入被上訴人之支票帳戶，
    被上訴人不會長期允借其巨額之支票云云，惟被上訴人與上訴人甲○○曾經摯交
    如同姊妹，為兩造所不爭（見本院卷第五三頁），則上訴人雖積欠票款未還，然
    以甲○○與被上訴人有至交情誼，被上訴人繼續出借支票予上訴人，並無違常理
    ，上訴人以被上訴人長期允借其巨額之支票，辯稱其有將票款存入被上訴人之支
    票帳戶云云，顯不足採。是上訴人共同向被上訴人借用上開面額共計三百八十二
    萬三千八百元之支票二十五紙，均係被上訴人墊付票款而兌現，上訴人迄未還款
    ，堪予認定。
六、綜上所述，被上訴人主張上訴人共同向其借用支票而積欠債務三百八十二萬三千
    八百元，迄未清償等語，應屬可採。又兩造約定上訴人至遲應於如原判決附表編
    號１至所示發票日，將各該支票之票款存入被上訴人之支票帳戶，則上訴人未
    依約履行，應自如原判決附表編號１至所示發票日之翌日起，負遲延責任。從
    而，被上訴人依借貸之法律關係，請求上訴人給付三百八十二萬三千八百元，及
    自八十六年九月二十八日起至清償日止，按年息百分之五計算之利息，即屬正當
    ，應予准許。原審就被上訴人請求於前開範圍，為其勝訴之判決，核無不合，上
    訴意旨仍執陳詞指摘原判決此部分不當，求予廢棄改判，為無理由，應予駁回。
    又被上訴人於本院就原判決所命連帶給付部分，聲明減縮為共同給付，及就利息
    請求部分，減縮自本件起訴日即九十一年九月二十七日前五年內之首日即八十六
    年九月二十八日起算，爰於本判決為如主文所示。至本件事證明確，兩造其餘攻
    擊防禦方法及所舉證物，於本件判決結果不生影響，無庸逐一論述，附此敘明。
七、據上論結：本件上訴為無理由，依民事訴訟法第四百四十九條第一項、第七十八
    條、第八十五條第一項前段，判決如主文。
中　　　華　　　民　　　國　　九十三　　年　　　七　　　月　　　七　　　日
                                            民事第三庭
~B1審判長法官　張國彬
~B2法　　　官　鄭月霞
~B3法　　　官　徐文祥
正本係照原本作成。
如對本判決上訴，須於判決送達後二十日內向本院提出上訴狀，其未表明上訴理由者
，應於上訴後二十日內向本院提出上訴理由書（均須按他造當事人之人數附繕本）。
上訴時應提出委任律師或具有律師資格之人之委任狀，並依附註條文規定辦理。
中　　　華　　　民　　　國　　九十三　　年　　　七　　　月　　　七　　　日
~B法院書記官　 黃富美
附註：
民事訴訟法第四百六十六條之一：對於第二審判決上訴，上訴人應委任律師為訴訟代
理人，但上訴人或其法定代理人具有律師資格者，不在此限。
上訴人之配偶、三親等內之血親、二親等內之姻親，或上訴人為法人、中央或地方機
關時，其所屬專任人員具有律師資格並經法院認適當者，亦得為第三審訴訟代理人。
第一項但書及第二項情形，應於提起上訴或委任時釋明之。
